【裁判字號】    98,交聲更,39
【裁判日期】    990331
【裁判案由】    交管條例聲異
【裁判全文】
臺灣板橋地方法院交通事件裁定        98年度交聲更字第39號
原處分機關  交通部公路總局臺北區監理所板橋監理站
異  議  人
即受處分人  甲○○
上列異議人即受處分人因違反道路交通管理處罰條例案件，對於
交通部公路總局臺北區監理所板橋監理站於民國98年7 月24日所
為之處分（原處分案號：板監裁字裁41-C00000000號），聲明異
議，本院於98年9 月21日以98年度交聲字第2980號裁定後，異議
人不服而提起抗告，經臺灣高等法院於98年11月5 日以98年度交
抗字第2643號裁定撤銷發回，本院更為裁定如下：
    主  文
原處分撤銷。
甲○○不罰。
    理  由
一、原處分意旨略以：異議人即受處分人（下稱異議人）甲○○
    騎乘車牌號碼N96-431 號重型機車，於民國97年10月21日3
    時30分許在臺北縣土城市○○路11號前，經警攔檢盤查後實
    施酒測，因有「汽車駕駛人，駕駛汽車經測試檢定，酒精濃
    度超過規定標準（呼氣酒精濃度0.47mg/l）」之違規事實，
    經臺北縣政府警察局土城分局廣福派出所警員以臺北縣政府
    警察局97年10月21日北縣警交字第Ｚ000000000號舉發違反道
    路交通管理事件通知單當場舉發。嗣經原處分機關於98年7
    月24日，依道路交通管理處罰條例第35條第1 項第1 款之規
    定，以板監裁字裁41-C00000000號裁決書，裁處罰鍰新臺幣
    （下同）37,500元，吊扣駕駛執照12個月，並施以道路交通
    安全講習等語。
二、異議意旨略以：車牌號碼N96-431 號重型機車並非異議人所
    有，該車輛駕駛人亦非異議人，異議人之機車駕照遺失已有
    10年左右，故異議人之身分係遭人冒用，原處分機關舉發有
    誤，而對原處分不服，爰為此聲明異議，請求撤銷原處分等
    語。
三、按法院受理交通事件，準用刑事訴訟法之規定，道路交通管
    理處罰條例第89條前段定有明文。又犯罪事實應依證據認定
    之，無證據不得認定其犯罪事實，刑事訴訟法第154 條第2
    項定有明文；而犯罪事實之認定，應憑證據，如未能發現相
    關證據，或證據不足以證明，自不能以推測或擬制之方法，
    以為裁判基礎；另認定不利於被告之事實，須依積極證據，
    苟積極證據不足為不利於被告事實之認定時，即應為有利於
    被告之認定，更不必有何有利之證據（最高法院30年上字第
    816 號、40年台上字第816 號判例意旨參照）。易言之，法
    院於審理行為人違反道路交通管理處罰條例案件，當踐行完
    畢調查證據之程序後，為事實之認定時如就原處分機關所認
    定之行為人違規之事實仍有合理之訴訟上懷疑，而無法百分
    之百確信行為人確有該當於道路交通管理處罰條例各該處罰
    條文之構成要件事實時，此際即應依訴訟上之待證事實「倘
    有懷疑，則從被告之利益作解釋」之證據法則，作對受處分
    人有利之認定。
四、本件異議人堅決否認有於上開時、地為警攔停施以酒測，而
    為警舉發其駕駛經測試檢定酒精濃度為每公升0.47毫克超過
    規定標準等情。經查：
  (一)本件交通違規案件舉發之經過，依證人即舉發警員郭慶文於
    本院調查時具結證稱：「我對在場之異議人沒有印象，因為
    當時是夜間。…我有打電話問拖吊場，這台機車到現在還在
    拖吊場沒有人領，該車沒有失竊紀錄。因為那台拖吊機車之
    戶籍地是在新莊，現在查是在板橋，如果請車主出面就應該
    可以知道違規行為人是誰，但是一直聯絡不上車主。」等語
    （見本院98年交聲更字第39號卷第24、25頁），而郭慶文亦
    陳稱當時違規駕駛人僅出示駕照及行照，經比對後確定與駕
    照上照片為同一人，故未再要求其出示身分證等情，有本院
    98年9 月15日電話紀錄在卷可按（見本院98年交聲字第2980
    號卷第12頁）。觀諸證人郭慶文與異議人互不相識，於本院
    調查時之證述內容亦經具結為擔保，當不至甘冒涉犯偽證罪
    之風險以偏坦維護異議人，是其證述內容，應堪採信。
  (二)又依卷附之臺北縣政府警察局舉發違反道路交通管理事件通
    知單收受通知聯者簽章欄及呼氣酒精濃度測定值列印單上「
    甲○○」之簽名觀之，確實與卷附異議人於聲明異議狀上2
    枚簽名、交通部公路總局臺北區監理所板橋監理站交通違規
    案件陳述書上1 枚簽名、本院98年12月24日訊問筆錄1 枚簽
    名及當庭諭知異議人於紙上書立姓名直書及橫書共20枚簽名
    之運筆、走勢、態樣，顯有不同。又上開違規通知單及酒精
    濃度測定值列印單上按捺之指印，經本院函請內政部警政署
    刑事警察局鑑定後，鑑定結果認與異議人當庭按捺之指印不
    相符，復經輸入指紋電腦比對確認，亦未發現相符者等情，
    有內政部警政署刑事警察局99年2 月5 日刑鑑字第09900064
    38號鑑定書1 紙附卷可稽，是異議人所辯尚非無據，應可採
    信。綜上所述，本件接受酒精濃度測試及簽名、按捺指印於
    違規通知單、酒精濃度測定值列印單者，應係真實姓名年籍
    不詳之駕駛人冒用異議人名義所為，本件實際之違規人並非
    異議人之事實，堪以認定。
五、從而，異議人既係遭人冒名偽造署押，且查無其他積極證據
    足以證明異議人確有原處分機關所認定之違規行為，自應另
    對異議人為有利之認定，而由本院將原處分撤銷，改諭知異
    議人不罰，以昭審慎。
據上論斷，應依道路交通管理處罰條例第87條第2 項，道路交通
案件處理辦法第20條前段之規定，裁定如主文。
中    華    民    國    99    年    3     月    31    日
                      交通法庭  法  官  陳海寧
以上正本證明與原本無異。
如不服本裁定，應於裁定送達後5 日內敘明抗告理由，向本院提
出抗告狀。
                                書記官  馮得弟
中    華    民    國    99    年    4     月    9     日

司法院資訊處製作；財團法人民間司法改革基金會備份。
